【裁判字號】    97,易,16
【裁判日期】    970425
【裁判案由】    家暴傷害
【裁判全文】
臺灣澎湖地方法院刑事判決                97年度易字第16號
公  訴  人  臺灣澎湖地方法院檢察署檢察官
被      告  乙○○
上列被告因家暴傷害案件，經檢察官提起公訴（96年度偵字第
874號），本院判決如下：
    主      文
乙○○傷害直系血親尊親屬之身體，累犯，處有期徒刑肆月，如
易科罰金，以新臺幣壹仟元折算壹日。扣案之柺杖壹支沒收。
    事      實
一、乙○○為甲○之子，2人間具有家庭暴力防治法第3條第3款
    所定之家庭成員關係。乙○○前曾多次違反家庭暴力防治法
    ，最近1次經本院於民國94年11月14日以94年易字第30號刑
    事判決，判處其應執行有期徒刑1年4月確定，甫於96年2月
    10日縮短刑期執行完畢。詎其仍不知悔改，於96年12月25
    日14時30分許，在澎湖縣馬公市風櫃里15號住處，持其所有
    之柺杖1支毆打甲○，致甲○受有頭、臉、鼻、左眼、頰、
    唇、前胸多處挫瘀傷、上唇裂傷、左臉擦傷等傷害。嗣經甲
    ○報警，始悉上情，並扣得柺杖1支。
二、案經甲○訴由澎湖縣警察局馬公分局報請臺灣澎湖地方法院
    檢察署檢察官偵查起訴。
    理      由
一、按被告以外之人於審判外之陳述雖不符刑事訴訟法第159 條
    之1至之4等條文之規定，而經當事人於審判程序同意作為證
    據，法院審酌該言詞陳述或書面陳述作成時之情況，認為適
    當者，亦得為證據；當事人、代理人或辯護人於法院調查證
    據時，知有刑事訴訟法第159條第1項不得為證據之情形，而
    未於言詞辯論終結前聲明異議者，視為有前項之同意，刑事
    訴訟法第159條之5亦定有明文。本件證人甲○於警詢中之陳
    述，其性質雖屬傳聞證據，惟並無符合刑事訴訟法第159條
    之1至之4等前四條之情形，但其所為之上開警詢筆錄，本院
    審理時予以提示並告以要旨，且各經檢察官及被告表示意見
    ，當事人已知上述筆錄屬傳聞證據，且均未於言詞辯論終結
    前對該等筆錄內容異議，依上開規定，證人甲○於警詢中之
    證言，已擬制同意其有證據能力。
二、訊據被告乙○○矢口否認傷害犯行，辯稱：當天是因為告訴
    人不高興要打伊，伊揮手把告訴人撥開，告訴人因而跌倒受
    傷，絕非故意傷害告訴人云云。經查：
    (一)告訴人在上開時、地，與被告發生爭執後，受有頭、臉、
      鼻、左眼、頰、唇、前胸多處挫瘀傷、上唇裂傷、左臉擦
      傷等傷害，有驗傷診斷書（警詢卷第13頁）可稽。上開事
      實，堪以認定。
    (二)被告雖否認故意傷害告訴人，惟前開犯罪事實，業據告訴
      人指述：被告先用柺杖打伊，又將伊從床上拉下來，伊摔
      倒於地上，無力還擊等語甚詳（警詢卷第7-12頁），又參
      酌告訴人受傷範圍甚廣，是以告訴人所述遭被告持柺杖毆
      打等情，可信度甚高。再被告承認有動手將告訴人撥開，
      而告訴人係80餘歲之老人，與正處中年之被告體力差距懸
      殊，被告自可預見其行為將造成告訴人受傷之結果，顯有
      傷害故意。從而，被告上開所辯，無非事後卸責之詞，不
      足採信。
    (三)綜上所述，被告確有持柺杖毆打告訴人之傷害犯行。本案
      事證明確，被告犯行堪以認定。
三、按家庭暴力防治法所稱家庭暴力，係指家庭成員間實施身體
    或精神上不法侵害之行為；所稱家庭暴力罪，係指家庭成員
    間故意實施家庭暴力行為而成立其他法律所規定之犯罪，家
    庭暴力防治法第2條第1項、第2項分別定有明文。經查：被
    告傷害告訴人即其父甲○之行為，乃係對直系血親尊親屬犯
    刑法第277條第1項之傷害罪，應依刑法第280條之規定，加
    重其刑；被告所為亦屬於對家庭成員間實施身體上不法侵害
    之行為，自該當家庭暴力防治法所稱之家庭暴力罪，惟因家
    庭暴力防治法對於家庭暴力罪並無科處刑罰之規定，是以僅
    依刑法傷害罪之規定予以論罪科刑即可，附此說明。又被告
    有如事實欄所列犯罪科刑及執行紀錄，有臺灣高等法院被告
    前案紀錄表可稽，其受有期徒刑之執行完畢，5年以內故意
    再犯本件有期徒刑以上之罪，為累犯，應依刑法第47條第1
    項規定加重其刑，並遞加之。爰審酌被告僅因細故，即故意
    對其父親毆打成傷，告訴人所受之傷害程度，及其犯罪後猶
    飾詞否認等一切情狀，量處如主文所示之刑，並諭知易科罰
    金之折算標準。又扣案之柺杖係被告所有、供犯罪所用之物
    ，應依刑法第38條第1項第2款之規定宣告沒收。
據上論斷，應依刑事訴訟法第299條第1項前段，刑法第277條第
1項、第280條、第47條第1項、第41條第1項前段、第38條第1項
第2款，刑法施行法第1條之1，判決如主文。
本案經檢察官丙○○到庭執行職務。
中    華    民    國    97    年    4     月    25    日
                       刑事庭   法  官  李宛玲
以上正本證明與原本無異。
如不服本判決，應於判決送達之翌日起10日內提出上訴狀於本院
（須附繕本）。
中    華    民    國    97    年    4     月    25    日
                                書記官  莊茹茵
論罪條文：
刑法第277條第1項
傷害人之身體或健康者，處3年以下有期徒刑、拘役或1千元以下
罰金。
刑法第280條
對於直系血親尊親屬，犯第277條或第278條之罪者，加重其刑至
二分之一。


司法院資訊處製作；財團法人民間司法改革基金會備份。
